臺灣高等法院刑事判決　　　　　　　　　　　　　　　九十年度上訴字第七八號
　　上　訴　人
　　即　被　告　丙○○
　　選任辯護人　甲○○
右上訴人因強盜案件，不服臺灣桃園地方法院八十九年度訴字第八六０號，中華民國
八十九年七月十九日第一審判決（起訴案號：臺灣桃園地方法院檢察署八十九年度偵
字第七一五二號）提起上訴，本院判決如左：
    主  文
原判決撤銷。
丙○○意圖為自己不法所有，以強暴致使不能抗拒，而取他人之物未遂，累犯，處有
期徒刑伍年貳月。扣案之安全帽壹頂、菜刀壹把均沒收。
    事  實
一、丙○○前曾於民國（下同）八十三年間因煙毒等案件，經原審法院判處有期徒刑
    三年（煙毒部分）、及有期徒刑五月（違反麻醉藥品管理條例部分），應執行有
    期徒刑三年三月確定，刑期起算日期八十四年六月五日，指揮書執畢日期八十七
    年九月四日，於八十五年十月九日縮短刑期假釋，縮刑期滿日期八十七年八月十
    九日；又於八十六年八十六年間因竊盜案件，經原審法院判處有期徒刑三月確定
    ，刑期起算日期八十六年九月二十六日，指揮書執畢日期八十六年十二月二十五
    日；嗣經撤銷前開假釋，執行殘刑一年十月十日，接續執行，刑期起算日八十六
    年十二月二十六日，指揮書執畢日期八十八年十一月四日，於八十八年二月十日
    交付保護管束，指揮書執畢日期八十八年十月一日，在有期徒刑所餘刑期內未經
    撤銷假釋，其未執行之刑以已執行論。猶不知警惕，竟意圖為自己不法所有，於
    八十九年五月八日晚間十時三十分許，手持其所有菜刀一把、頭戴安全帽（掩蓋
    其面貌），至桃園縣大園鄉竹圍村三鄰十四之二號，無故侵入乙○○上址住處後
    （無故侵入住宅部分未據告訴及起訴），見乙○○之女兒在客廳，詢知乙○○在
    廚房後，即進入廚房，以右手持菜刀抵住乙○○腹部、左手勒住乙○○脖子，致
    使乙○○不能抗拒，喝令乙○○交付新台幣（下同）五千元，適乙○○之鄰居李
    金章自外進入拿藥，見狀即向丙○○諉稱：不要衝動，把人放開，要錢先到外面
    談並偽答願交付五千元，而將丙○○騙至屋外，尚未交付金錢之際，李金章隨即
    向丙○○說要錢跟伊至派出所拿，並欲報警處理，丙○○因害怕而趁機逃逸而未
    得逞，李金章遂報警處理，嗣丙○○於八十九年五月八日晚間十時四十分許，在
    其位於桃園縣大園鄉竹圍村三鄰二十一號住處為警查獲，並扣得其所有作案用之
    安全帽一頂、菜刀一把。
二、案經桃園縣警察局大園分局報請台灣桃園地方法院檢察署檢察官偵查起訴。
    理  由
一、上訴人即被告丙○○對於右揭犯罪事實，迭於警訊及原審偵審中及於本院審理時
    坦承不諱，並經被害人乙○○指訴綦詳（見偵卷第十頁至第十一頁、第三十三頁
    、原審卷第十七、十八頁，本院卷第三十九頁），且據証人李金章述屬實（見偵
    卷第十二頁至第十三頁、第三十三頁、原審八十九年七月五日筆錄），並有桃園
    警察局大園分局解送人犯報告書附卷可稽，及被告所有供其犯罪所用之安全帽乙
    頂、菜刀乙把扣案可資佐証，足見被告之自白與事實相符，應堪採信；雖被告於
    偵審中另辯稱：其有精神方面之疾病，且案發日係吸用強力膠產生幻覺有以致之
    云云，然觀之，被告自警訊時起、迄偵查中至審判時，對於所詢問作案過程均能
    記憶詳答，且其所供述之案發之情形，與被害人乙○○及現場目擊證人李金章證
    述之情形均大致吻合。本院復將被告委由臺北市立療養院作行為時之精神鑑定，
    其結果認鄭員於案發時之精神狀態為：「鄭員雖於鑑定時稱係因吸食強力膠後產
    生聽幻覺，後受聽幻覺之影響而犯案，惟其於警訊及檢察署訊問筆錄中均坦承犯
    行，並且未提及受聽幻覺影響而犯案一事；再者，就鄭員之犯行觀之，鄭員以頭
    戴安全帽方式進入他人住宅，脅迫被害人交付金錢，後適逢李金章進入，又見李
    金章欲報警處理而趁機逃逸，可見鄭員事先可思及隱藏其身分（頭戴安全帽），
    遭人發現後立即逃逸，足見其對於一己之行為之違法性尚有認識，難稱其知覺理
    會判斷作用有顯著較平常人為減弱之情形，故本院認為其犯行時之精神狀態未達
    精神耗弱或心神喪失之程度」等語，有該醫院九十一年一月二十八日北市療成字
    第０九一三００七八九００號函附本審卷可考。是被告所辯於行為時之精神狀況
    有幻覺病症，則委無足採。故本件事証明確，被告犯行洵堪認定。
二、核被告之所為，係犯刑法第三百二十八條第四項、第一項前段強盜未遂罪。又被
    告曾有如事實欄所載之犯行及執行情形，有台灣高等法院被告全國前案紀錄表、
    台灣桃園地方法院檢察署刑案資料查註紀錄表在卷可按，其於五年內再犯本案有
    期徒刑以上之罪，為累犯，加重其刑；再被告強盜財物未得逞，為未遂犯，依刑
    法第二十六條前段之規定，按既遂犯之刑減輕之，並依法先加後減之。再者，被
    告行為時之懲治盜匪條例，業經於九十一年一月三十日公布廢止，而刑法第三百
    二十八條亦於同日修正公布，將該條第一項強盜罪之法定刑由三年以上十年以下
    有期徒刑，修改為五年以上有期徒刑，則處罰較重之懲治盜匪條例，於被告行為
    時，仍屬有效法律，比較結果，應依刑法第二條第一項而應適用裁判時刑法上開
    強盜罪刑之修改規定處罰。
三、原審予以論罪科刑，固非無見。惟原判決對被告行為後，懲治盜匪條例已廢止，
    及刑法第三百二十八條第一項之修改，均未及敘明如何適用，自有未洽，被告上
    訴意旨仍執陳詞，謂其行為時之精神狀態有異，指摘原審未據以減輕其刑，為不
    當，雖無理由，然原判決既有可議，則應由本院予以撤銷。爰依上開說明並審酌
    被告年輕力壯，不思勤奮向上自食其力，竟明目張瞻行強，嚴重危害社會治安，
    及其犯罪情節、事後供承不諱之態度等一切情狀，量處如主文第二項所示之刑，
    以資懲儆。扣案之安全帽乙頂、菜刀乙把均為被告所有供犯罪所用之物（安全帽
    用以掩蓋其面貌），業據其供述在卷，爰均依刑法第三十八條第一項第二款之規
    定宣告沒收。
據上論斷，應依刑事訴訟法第三百六十九條第一項前段、第三百六十四條、第二百九
十九條第一項前段，刑法第二條第一項、第三百二十八條第四項、第一項、第四十七
條、第二十六條前段、第三十八條第一項第二款，判決如主文。
本案經檢察官到庭陳維練到庭執行職務。
中      華      民      國      九十一      年    二    月    二十七    日
                              臺灣高等法院刑事第一庭
                                  審判長法  官  李  相  助
                                        法  官  魏  新  國
                                        法  官  黃  聰  明
右正本證明與原本無異。
如不服本判決應於收受送達後十日內向本院提出上訴書狀，其未敘述上訴之理由者並
得於提起上訴後十日內向本院補提理由書（均須按他造當事人之人數附繕本）。
                                        書記官  錢  艷  鳳
中      華      民      國      九十一      年    二    月    二十七    日
